臺灣臺南地方法院臺南簡易庭民事小額判決
109年度南小字第1932號
原      告  新光產物保險股份有限公司台南分公司

法定代理人  莊曜彰  
訴訟代理人  林志遠  
            郭逸斌  
被      告  黃煜凱  
                      居臺南市○○區○○○路○段000號八                         樓之0
訴訟代理人  莊孟熹  
上列當事人間請求侵權行為損害賠償事件，經本院於民國109 年
11月26日言詞辯論終結，判決如下：
    主    文
原告之訴駁回。
訴訟費用新臺幣1,000元由原告負擔。 
  事實及理由
一、原告起訴主張：原告承保訴外人黃靖惠所有之車牌號碼000-
    0000號自小客車（下稱系爭小客車)車體損失險。黃靖惠於
    民國108年6月2日14時許，在臺南市○○區○○路○段00號停車場
    內倒車時，適被告駕駛車牌號碼000-0000號自小客車(下稱
    被告車輛)自系爭小客車後方通行，黃靖惠隨即煞車等待被
    告通過，惟被告未注意車前狀況，不慎碰撞系爭小客車，致
    系爭小客車左後保險桿受損。原告已依保險契約賠付系爭小
    客車必要修復費用新臺幣（下同）14,278元（含工資3,082
    元、烤漆7,705元、材料3,491元），爰依民法第184條、第1
    91條之2、保險法第53條第1項之規定，代位請求被告負損害
    賠償責任等語。並聲明：被告應給付原告14,278元，及自起
    訴狀繕本送達翌日起至清償日止，按年息百分之5計算之利
    息。
二、被告則以：被告駕車自停車場駛離時，系爭小客車突然倒車
    才發生擦撞，被告並無過失等語置辯。並聲明：原告之訴駁
    回。
三、本院判斷之理由： 
  ㈠原告主張其承保之系爭小客車與被告車輛於前揭時、地發生
    碰撞，致系爭小客車左後保桿受有損害等情，業據其提出與
    所述相符之道路交通事故現場圖及車損照片為證（見本院10
    9年度南司小調字第2024號卷，下稱調字卷，第17-29頁），
    且經本院依職權向臺南市政府警察局歸仁分局調取本件道路
    交通事故現場圖及現場照片核閱屬實（見調字卷第65-83頁
    ），復為被告所不爭執(見本院卷第32頁)，堪信原告此部分
    之主張為真實。
  ㈡按因故意或過失，不法侵害他人之權利者，負損害賠償責任
    ；汽車、機車或其他非依軌道行駛之動力車輛，在使用中加
    損害於他人者，駕駛人應賠償因此所生之損害。但於防止損
    害之發生，已盡相當之注意者，不在此限。民法第184條第1
    項前段、第191條之2分別定有明文。是駕駛人對於汽車、機
    車或其他非依軌道行駛之動力車輛於使用中加損害於他人，
    若該損害非因駕駛人之故意過失所致，即可免負賠償責任。
    次按汽車倒車時，應顯示倒車燈光或手勢後，謹慎緩慢後倒
    ，並應注意其他車輛及行人，道路交通安全規則第110條第2
    款規定甚明。本件車禍事故發生在停車場內(見本院眷第34
    頁)，雖非道路範圍，但仍屬供公眾通行之地，就停車場內
    之行車安全，仍應依道路交通安全規則揭示之駕駛規範，作
    為汽車駕駛人是否盡注意義務之判斷依據，方能合理的分配
    社會生活風險。經查：
  ⒈按汽車駕駛應注意車前狀況，並隨時採取必要之安全措施，
    道路交通安全規則第94條第3項定有明文。所謂注意車前狀
    況，係指駕駛人就其注意力所及之情況下，對於車前已存在
    或可能存在之事物應予注意，以便採取適當之反應措施而言
    。本件交通事故，依道路交通事故現場圖記載：Ａ車(即被告
    車輛)自述行經該停車場時，當正經過Ｂ車(即系爭小客車)後
    方即發現Ｂ車倒車燈亮起，隨即發生碰撞；Ｂ車自述於停車場
    內倒車時發現後方有小客車欲通行，故立即煞車靜止後即遭
    Ａ車碰撞。Ａ車右後車門、右後葉子板刮損；Ｂ車左後保險桿
    刮損等語(見調字卷第67頁)，復依現場照片顯示：事故發生
    後，系爭小客車停放在最靠近停車場出口處第一個停車格，
    被告車輛停放在停車場出口處，車頭朝外，其車身已大部分
    經過系爭小客車，被告車輛右後車身在系爭小客車左後保桿
    處等情(見調字卷第75-83頁)，足見事發當時，被告車輛車
    身大半已駛過系爭小客車，系爭小客車駕駛人 倒車時，未
    注意被告車輛正由其車後經過欲駛離停車場，系爭小客車左
    後保險桿撞及被告車輛右後車身等情，據此難認被告有何未
    注意車前狀況之過失。
  ⒉次按汽車倒車時，應顯示倒車燈光或手勢後，謹慎緩慢後倒
    ，並應注意其他車輛及行人，道路交通安全規則第110條第2
    款規定甚明。查，本件車禍事故位在停車場內，系爭小客車
    駕駛人黃靖惠將系爭小客車停放在最靠近停車場出口之停車
    格，自應注意其倒車時，後方處隨時會有車輛出入或人員進
    出，依警方所拍肇事現場照片所示(見調字卷第75-83頁)，
    本件交通事故發生之地點為店家專屬停車場，當時為日間、
    天氣為晴，該停車場為露天停車場，無遮蔽，有自然日光照
    明，系爭小客車駕駛人黃靖惠並無不能注意之情事，其於倒
    車時疏未確認後方有無來車，致系爭小客車左後保險桿撞及
    正在駛離停車場之被告車輛而肇事，再參酌兩造車輛擦撞損
    害部位，系爭小客車左後保險桿刮損，被告車輛為右後車門
    、右後葉子板刮損，以被告行車方向及系爭小客車之倒車方
    向以觀，益證系爭小客車駕駛人黃靖惠疏未注意後方有無車
    輛經過，驟然倒車欲駛離停車格，以致撞及正行經停車場出
    口附近之被告車輛，是本件車禍之過失責任應由系爭小客車
    駕駛黃靖惠負完全肇事之責，堪可認定。
  ⒊綜上，本件車禍肇因於系爭小客車駕駛人黃靖惠倒車時，疏
    未注意後方來車即冒然倒車所致，被告並無未注意車前狀況
    之過失，無肇事因素，是原告主張被告駕車有未注意車前狀
    況之過失云云，即無可採。
四、綜上所述，被告就本件車禍之發生並無過失，對於系爭小客
    車之損害自不負損害賠償責任，縱原告已依其與被保險人間
    之保險契約賠償系爭小客車所有人黃靖惠損害，原告仍無從
    代位行使黃靖惠對於被告之損害賠償請求權。從而，原告依
    侵權行為及保險代位之法律關係，請求被告給付14,278元，
    及自起訴狀繕本送達翌日起至清償日止，按年息5％計算之利
    息，為無理由，應予駁回。
五、末按訴訟費用，由敗訴之當事人負擔；法院為終局判決時，
    應依職權為訴訟費用之裁判，民事訴訟法第78條及第87條第
    1項分別定有明文。經核本件訴訟費用額確定為1,000元（即
    第一審裁判費），爰依上開規定確定訴訟費用之負擔如主文
    第2項所示。
六、據上論結，本件原告之訴為無理由，判決如主文。　　
中    華    民    國   109    年    11    月   30     日
                  臺灣臺南地方法院臺南簡易庭
                              法  官  張桂美
以上正本係照原本作成。
如對本判決上訴，須於判決送達後20日內向本院提出上訴狀。
如委任律師提起上訴者，應一併繳納上訴審裁判費。
中　　華　　民　　國　　109 　年　　11　　月　　30　　日
                              書記官  蘇冠杰